【裁判字號】    97,交聲,1291
【裁判日期】    970508
【裁判案由】    聲明異議
【裁判全文】
臺灣臺中地方法院交通事件裁定  97年度交聲字第1291號
原處分機關  交通部公路總局臺中區監理所臺中市監理站
異  議  人
即受處分人  甲○○
上列受處分人因違反道路交通管理處罰條例案件，對於交通部公
路總局臺中區監理所臺中市監理站所於中華民國96年5月25日所
為之處分（裁決書案號：裁監稽違字第裁00－000000000號），
聲明異議，本院裁定如下：
    主    文
異議駁回。
    理    由
一、原處分機關略以：按汽車駕駛人，行經有燈光號誌管制之交
    岔路口闖紅燈者，除處以罰鍰外，並記違規點數3點；另汽
    車駕駛人在6個月內，違規記點共達6點以上者，吊扣駕駛執
    照1個月，道路交通管理處罰條例第53條、第63條第1項第3
    款、第3項定有明文。受處分人甲○○於民國95年12月18日
    及96年5月14日，分別騎乘車號PV9－319、L5Q－676機車遭
    臺中縣警察局大甲分局舉發第HC0000000、HC0000000號（均
    舉發違反道路交通管理處罰條例第53條規定）2件違反道路
    交通管理事件確定在案，其自95年12月18日起，6個月內違
    規點數累計已達6點。而依道路交通駕駛人違規記點及汽車
    違規紀錄作業處理要點相關規定，該站電腦程式系統以96年
    5月14日為違規日，於96年5月25日按受處分人戶籍地址寄發
    裁監稽違字第裁00－000000000號裁決書，裁決書於96年5月
    28日完成簽收，因受處分人迄96年7月9日止未辦理機車駕照
    吊扣手續完成結案，該站於96年7月30日執行「記點處銷」
    註銷機車駕照、1年內不得重新考領機車駕照，於法並無不
    合等語。
二、受處分人異議意旨略以：受處分人甲○○因上學及上班之關
    係，獨自一人搬出居住，使得原處分機關之裁決書無法傳遞
    通知其本人，故無法按期到案，致其駕照遭吊銷，直至97年
    1月18日發生車禍，經查詢後始知其本人已無駕照了，且係
    在其不知情之狀況下吊銷，爰聲明異議等語。
三、按受處分人不服道路交通管理處罰條例第8條主管機關所為
    之處罰，得於接到裁決書之翌日起20日內，向管轄地方法院
    聲明異議，道路交通管理處罰條例第87條第1項定有明文；
    而交通法庭認聲明異議不合法律上之程式或其異議權已喪失
    者，應以裁定駁回之，道路交通案件處理辦法第18條前段亦
    設有明文規定。次按，違反道路交通管理事件，行為人不依
    規定自動繳納罰鍰，或不依通知限期到案，處罰機關逕行裁
    決者，得不宣示，但應依前項規定於裁決書載明應記載事項
    ，並送達受處分人，違反道路交通管理事件統一裁罰基準及
    處理細則第45條第2項亦有明文。
四、復按處理違反道路交通管理事件，有關文書送達之程序，依
    行政程序法之規定，違反道路交通管理事件統一裁罰基準及
    處理細則第5條定有明文。而送達，於應受送達人之住居所
    、事務所或營業所為之，但在行政機關辦公處所或他處會晤
    應受送達人時，得於會晤處所為之；於應送達處所不獲會晤
    應受送達人時，得將文書付與有辨別事理能力之同居人、受
    僱人或應送達處所之接收郵件人員，行政程序法第72條第1
    項、第73條第1項亦有明文。故郵政機關之郵差送達文書於
    住居所、事務所或營業所，不獲會晤應受送達人，而將文書
    付與應送達處所之接收郵件人員，應認為合法送達，至該接
    收郵件人員何時及有無將文書轉交予應受送達人，對已生之
    合法送達效力不生影響。經查：
(一)、受處分人甲○○先後於95年12月18日及96年5月14日，分別
    騎乘車號PV9－319、L5Q－676機車闖紅燈，遭臺中縣警察局
    大甲分局警員製發第HC0000000、HC0000000號違反道路交通
    事件管理通知單舉發在案，受處分人自95年12月18日起，6
    個月內違規點數累計已達6點，原處分機關乃依道路交通管
    理處罰條例第63條第3項規定，以裁監稽違字第裁00－000
    000000號裁決書，裁處吊扣駕駛執照1個月，並應接受道路
    交通安全講習，駕駛執照限於96年6月24日前繳送，逾期不
    繳送者：（１）自96年6月25日起易處吊扣駕駛執照2個月，
    並限於96年7月9日前繳送。（２）96年7月9日前未繳送駕駛
    執照者，自96年7月10日起易處吊銷，並逕行註銷駕駛執照
    。（３）駕駛執照吊（註）銷後，自96年7月10日起一年內
    不得重新考領駕駛執照。該裁決書並於96年5月28日送達被
    告戶籍地（即臺中縣大里市○○街80巷8號），而由應送達
    處所之接收郵件人員收受，同日完成簽收，因受處分人迄96
    年7月9日前仍未辦理機車駕駛執照之吊扣手續，原處分機關
    乃於96年7月30日執行「記點處銷」註銷機車駕駛照，1年內
    不得重新考領機車駕駛執照等情，有違規查詢報表1份、裁
    決書送達回證影本1份在卷可稽。
(二)、受處分人自91年4月2日即遷入戶籍住所即臺中縣大里市○○
    街80巷8號，此有戶政個人資料查詢報表在卷可按。而本件
    原處分機關裁監稽違字第裁00－000000000號裁決書，按受
    處分人之戶籍住所於96年5月28日送達，並由接收郵件人員
    收受，已生合法送達之效力。而受處分人如未居住於上址或
    已遷出，應主動向原處分機關更正，原處分機關並無另行查
    訪之義務，故受處分人之辯稱，即屬無據。
五、綜上所述，本件裁決書已於96年5月28日合法送達於受處分
    人，受處分人遲至97年4月17日始向原處分機關聲明異議，
    已逾越法定20日聲明異議之不變期間。故受處分人之聲明異
    議不合法律上程式，且無從補正，核諸前揭說明，自應將受
    處分人之異議駁回。
據上論斷，應依道路交通管理處罰條例第87條第2項，道路交通
案件處理辦法第18條，裁定如主文。
中    華    民    國    97    年    5     月    8     日
                  交通法庭    法  官  簡源希
上為正本係照原本作成。
如不服本裁定，應於送達後5日內，向本院提出抗告狀。
                              書記官  黃雅青
中    華    民    國    97    年    5     月    8     日


司法院資訊處製作；財團法人民間司法改革基金會備份。
